【裁判字號】    89,易緝,104
【裁判日期】    890815
【裁判案由】    藏匿人犯等
【裁判全文】
臺灣桃園地方法院刑事判決                        八十九年度易緝字第一四號
    公  訴  人  臺灣桃園地方法院檢察署檢察官
    被      告  甲○○
右列被告因藏匿人犯等案件，經檢察官提起公訴（八十四年度偵字第八三一八號），
本院判決如左：
    主      文
甲○○連續藏匿犯人，處有期徒刑捌月。
    事      實
一、甲○○曾因違反臺灣地區與大陸地區人民關係條例案件，於民國八十三年三月九
    日經本院判處有期徒刑三月，緩刑二年，同年四月二十二日確定。緩刑中尚不知
    悔改，復另行基於概括之犯意，首於八十三年三月十一日，提供其桃園縣蘆竹鄉
    ○○街○段九十五巷二弄十七之二號三樓住處，收容均未經內政部警政署入出境
    管理局許可而偷渡進入臺灣地區，為涉犯違反國家安全法第三條第一項、第六條
    第一項罪嫌之犯人施恭華、余昌壽及綽號「阿強」之劉瑞強等三位大陸地區人民
    居住於上址而藏匿之。其後，更違反不得居間介紹他人僱用大陸地區人民在臺灣
    地區從事未經許可工作之規定，連續於八十三年三月十六日及同年四月上旬某日
    ，在桃園縣八德市○○路○段四八三巷（公訴人誤載為二八三巷）五弄一二衖十
    七號林約慧（涉犯藏匿人犯部分，業經本院另案判決有罪確定）住處，分二次，
    先居間介紹林某僱用施恭華、余昌壽、劉瑞強等三人，再居間介紹林某僱用另一
    偷渡入境之大陸地區人民張祖華，均至林某所承包之桃園縣楊梅鎮「比佛利山莊
    」工地從事板模工作。次於同年五月二十六日，甲○○猶承其既有藏匿犯人之概
    括犯意，復收容因故返回之施恭華居住於其上址住處再予藏匿之，嗣則違反不得
    雇用大陸地區人民從事未經許可之工作之規定，仍以日薪新台幣（下同）一千八
    百元，自同年月起雇用施恭華在台北縣鶯歌鎮其承包之某工地從事板模工作，前
    後約有一個月之久。再於八十三年十二月下旬某日，甲○○又藏匿遇警查緝時趁
    隙逃逸並輾轉返回，同為涉犯違反國家安全法第三條第一項、第六條第一項罪嫌
    之犯人張祖華居住於其上址住處二天。後因張祖華等人陸續在非法工作之場所為
    警查獲，經渠等及僱主林約慧之供述，始循線查悉上情。
二、案經法務部調查局新竹調查站報請臺灣桃園地方法院檢察署檢察官偵查起訴。
    理      由
一、右揭犯罪事實，業據證人即大陸地區人民張祖華、施恭華於調查局訊問時證述綦
    詳，證人林約慧亦於調查局訊問時證稱：被告居間介紹其雇用張祖華、施恭華、
    余昌壽、劉瑞強等人從事工地板模工作等語，參以張祖華、施恭華、林約慧等人
    與被告並無夙怨仇隙，衡情，要無共謀設詞以橫誣被告之虞，是以渠等之證述至
    堪採信，據而足徵被告確有前開犯行，殊無可疑。被告於本院審理時空言否認上
    情，核屬卸責之詞，委非可採。綜述，本件事證已明，被告犯行洵堪認定，應依
    法論科。
二、查施恭華、余昌壽、劉瑞強及張祖華均係未經內政部警政署入出境管理局許可而
    偷渡進入臺灣地區之大陸地區人民，為涉犯違反國家安全法第三條第一項、第六
    條第一項罪嫌之犯人，因之，被告提供住處收容渠四人而藏匿之，核其此部分所
    為係犯刑法第一百六十四條第一項之藏匿人犯罪。次按，任何人不得僱用大陸地
    區人民在臺灣地區從事未經許可之工作，亦不得居間介紹他人為前述之行為，臺
    灣地區與大陸地區人民關係條例第十五條第四款、第五款分別定有明文，違反者
    ，依同條例第八十三條第一項規定，並應科以刑責，惟查，該刑責規定之條項已
    於被告行為後之八十六年五月十四日經修正公佈且自同年七月一日起正式施行，
    修正後之法定本刑已提高為二年以下有期徒刑、拘役或科或併科新台幣三十萬元
    以下罰金，較諸修正前之法定本刑一年以下有期徒刑、拘役或科或併科新臺幣三
    十萬元以下罰金為重，比較新、舊法，以修正前之規定有利於行為人，依刑法第
    二條第一項但書規定，應適用修正前即行為時法處斷。準此，被告雇用偷渡來台
    之大陸地區人民從事未經許可之工作及居間介紹他人雇用大陸地區人民從事未經
    許可之工作部分，均係犯修正前臺灣地區與大陸地區人民關係條例第同條例第八
    十三條第一項之罪。被告多次藏匿人犯及多次居間介紹他人雇用大陸地區人民從
    事未經許可之工作，各時間緊接、方法相同、觸犯構成犯罪要件相同之罪名，顯
    均係基於概括犯意反覆為之，均應依連續犯之規定以一罪論，並依法加重其刑。
    所犯藏匿人犯、雇用大陸地區人民從事未經許可之工作及居間介紹他人雇用大陸
    地區人民從事未經許可之工作，核其情形，顯係以數行為犯之，而所犯數罪間有
    方法、目的或原因、結果之牽連關係，應依牽連犯之規定，從一重以藏匿人犯罪
    處斷。公訴人認上開三罪係屬一行為觸犯數罪名之想像競合關係，容有誤會，應
    予敘明。再查，被告曾有如事實欄所載之犯罪科刑暨緩刑情形，有台灣高等法院
    被告全國前案紀錄表一份存卷可參。其前犯紀錄雖不構成累犯，惟據而亦可查其
    素行之良窳。爰審酌被告犯罪之動機、目的、犯罪之手段、犯罪所生之危害，已
    曾因違反臺灣地區與大陸地區人民關係條例案件受罪刑之科處，竟不知悛悔，復
    犯同質之罪，又係於緩刑期內再犯，要見其惡性之重及犯後態度等一切情狀，量
    處如主文所示之刑。
據上論斷，應依刑事訴訟法第二百九十九條第一項前段，修正前臺灣地區與大陸地區
人民關係條例第八十三條第一項，刑法第十一條前段、第二條第一項但書、第五十六
條、第一百六十四條第一項、第五十五條，罰金罰鍰提高標準條例第一項前段，判決
如主文。
本案經檢察官何祖舜到庭執行職務
中      華      民      國    八十九    年      八      月     十五     日
                              臺灣桃園地方法院刑事第三庭
                                  法  官  蔡榮澤
如不服本判決，應於判決送達後十日內，向本院提出上訴狀。
附論罪科刑依據之法條：
刑法第一百六十四條第一項
藏匿犯人或依法逮捕拘禁之脫逃人或使之隱避者，處二年以下有期徒刑、拘役或五百
元以下罰金。
修正前臺灣地區與大陸地區人民關係條例
第八十三條
違反第十五條第四款或第五款規定者，處一年以下有期徒刑、拘役或科或併科新臺幣
三十萬元以下罰金。
意圖營利而違反第十五條第五款規定者，處三年以下有期徒刑、拘役或科或併科新臺
幣六十萬元以下罰金。
法人之代表人、法人或自然人之代理人、受僱人或其他從業人員，因執行業務犯前二
項之罪者，除處罰行為人外，對該法人或自然人並科以前二項所定之罰金。但法人之
代表人或自然人對於違反之發生，已盡力為防止行為者，不在此限。


司法院資訊處製作；財團法人民間司法改革基金會備份。
